【裁判字號】    97,抗,1342
【裁判日期】    971022
【裁判案由】    訴訟救助
【裁判全文】
臺灣高等法院民事裁定                  97年度抗字第1342號
抗  告  人  甲○○
                      樓
上列抗告人因與相對人丙○○、乙○○間侵權行為損害賠償事件
，聲請訴訟救助，對於中華民國97年7月9日臺灣士林地方法院97
年度救字第53號裁定提起抗告，本院裁定如下：
    主  文
抗告駁回。
抗告訴訟費用由抗告人負擔。
    理  由
一、本件抗告人於原法院聲請訴訟救助，僅以其生活艱困，又有
    重大傷病加身，淪落到暫住婦女庇護中心等情，原裁定則以
    抗告人未據提出任何能即時調查之證據，以釋明其無資力支
    出訴訟費用之主張為真實，駁回其聲請。
二、抗告意旨略以：抗告人全因相對人之迫害，以致失去了十多
    年的工作職務及投資財產，已無力再繳交勞、健保費用，並
    遭到停保，且抗告人之重度憂鬱症復發，需持里長開立之清
    寒證明書到醫院看診拿藥，並對於民國（下同）95年1月16
    日向勞保局申請之勞工紓困貸款亦未能繳納，目前確實無力
    負擔訴訟費用，請准許本件訴訟救助云云。
三、按當事人無資力支出訴訟費用者，得聲請訴訟救助，固為民
    事訴訟法第107條第1項所明定，然所謂無資力係指窘於生活
    ，且缺乏經濟信用者而言（最高法院43年臺抗字第152號判
    例參照），惟關於請求救助之事由，應提出能即時調查之證
    據以釋明之，此觀同法第109條第2項、第284條之規定自明
    。又倘當事人在原審曾經繳納裁判費，而於訴訟進行中不能
    釋明其經濟狀況確有重大之變遷，即不得遽為聲請訴訟救助
    （最高法院17年聲字第124號判例參照）。
四、查本件抗告人與相對人間因侵權行為損害賠償事件（原法院
    97年度訴字第641號），抗告人原向臺灣臺北地方法院（下
    稱臺北地院）起訴請求相對人應給付其新臺幣（下同）300
    萬元，並繳納裁判費3萬700元（見臺北地院卷第2頁），嗣
    經臺北地院將本事件以裁定移送至原法院後，抗告人變更上
    開請求金額為350萬元，並為本件訴訟救助之聲請。抗告人
    雖於本院提出離職證明書、臺北市仲介業職業工會函、全民
    健康保險第六類保險對象投保申請表、清寒證明書、各類所
    得及財產歸屬資料清單、存摺影本、財團法人聯合徵信中心
    當事人綜合信用報告、戶籍謄本、診斷證明書、重大傷病免
    自行部分負擔證明卡、勞保投保資料表等件，惟抗告人於臺
    北地院已如數繳交變更聲明前之第一審裁判費，顯見其並非
    無資力支出訴訟費用。前開最高法院17年聲字第124號判例
    意旨已明揭「當事人在『原審』曾經繳納裁判費，而於訴訟
    進行中不能釋明其經濟狀況確有重大之變遷，即不得遽為聲
    請訴訟救助」之旨，依相同法理，在原審若曾繳納裁判費，
    於擴張聲明後聲請訴訟救助，亦須釋明其經濟狀況確有重大
    之變遷，抗告人雖提出多項資料，但仍不足以釋明其在繳納
    起訴裁判費後，於變更聲明時，其經濟狀況確有重大之變遷
    。從而原裁定駁回本件訴訟救助之聲請，理由雖不盡相同，
    但結論並無不合，抗告意旨指摘原裁定不當，聲明廢棄，為
    無理由。
五、據上論結，本件抗告為無理由，爰裁定如主文。
中    華    民    國    97    年    10    月    22    日
                  民事第十五庭
                      審判長法  官  林恩山
                            法  官  黃國忠
                            法  官  郭松濤
正本係照原本作成。
本裁定除以適用法規顯有錯誤為理由，並經本院之許可外，不得
再抗告。如提起再抗告，應於收受送達後10日內委任律師為代理
人向本院提出再抗告狀，並繳納再抗告費新臺幣1,000元整。
中    華    民    國    97    年    10    月    22    日
                             書記官  方素珍


司法院資訊處製作；財團法人民間司法改革基金會備份。
